智慧財產法院刑事判決
                                 100年度刑智上訴字第18號
上  訴  人　臺灣宜蘭地方法院檢察署檢察官
上　訴　人
即　被　告　陳介均　
　　　　　　　　　　號
上列上訴人因違反著作權法案件，不服臺灣宜蘭地方法院99年度
智訴字第3 號，中華民國100 年1 月25日第一審判決（起訴案號
：臺灣宜蘭地方法院檢察署99年度偵字第1633號），提起上訴，
本院判決如下：
    主  文
原判決撤銷。
陳介均犯著作權法第九十一條第三項之侵害著作財產權罪，處有
期徒刑陸月，如易科罰金，以新台幣壹仟元折算壹日。扣案電腦
主機壹台、燒錄機肆臺、空白光碟片參箱，均沒收。
    事實及理由
一、本案經本院審理結果，認原審判決書（如附件）所記載之事
    實、理由、證據均無違誤，爰予逕行引用原判決所記載之事
    實、證據及理由。
二、檢察官、被告均不服原審判決，於法定期間內提起上訴，檢
    察官上訴理由略以：原判決於不另為無罪諭知部分之認定上
    ，縱無證據可證明被告就「人紀系列－神農本草經」、「人
    紀系列－針灸篇」、「人紀系列－金匱篇」三套DVD 視聽著
    作亦有意圖銷售而重製於光碟之行為，惟被告此部分之行為
    至少應成立著作權法第91條之1 第3 項前段、第2 項意圖散
    布而公開陳列侵害著作財產權之重製光碟罪，而非原審認定
    之無罪。又於量刑上，不應僅慮及被告之一方，亦應就告訴
    人或被害人所受之損失及影響為審酌，且原判決就犯罪事實
    之認定上，亦有如前述之錯誤，故原判決於量刑上實有其未
    盡妥適之處，故提起上訴云云。被告上訴理由則略以：被告
    因失業且迫於經濟上之壓力，方為本案之行為，其犯罪目的
    及動機均非重大。且被告犯後態度良好並積極與被害人和解
    ，惟因和解金額超出被告之能力範圍，而無法成立和解，考
    量上開事由，足認被告客觀上足以引起同情，實應依刑法第
    57、59條之規定再減輕其刑。又被告於學生時期因年少無知
    且為賺取生活費用，始販賣盜版光碟，被告前開違反著作權
    法之前科，時間久遠且犯罪型態與本案亦不相同，實不應執
    為論罪科刑時加重之依據，而被告於偵查中，雖經要求移除
    販賣本案盜版光碟及書籍之網頁，惟因該網頁係由被告委託
    他人架設，被告雖即試圖與被委託之人連絡，然因無法與其
    連絡而導致相關網頁仍尚留存，而造成被告並無悔意之誤會
    ，據此提起上訴，期能減輕刑度云云。
三、經查就檢察官提起上訴之部分（即告訴人之刑事請求檢察官
    上訴意旨，見本院卷第14至15頁），原審於原判決理由參、
    已敘明雖公訴人認被告就「人紀系列－神農本草經」、「人
    紀系列－針灸篇」、「人紀系列－金匱篇」部分，亦涉犯著
    作權法第91條第3 項及同法第91條之1 第3 項之罪嫌，惟以
    ：「本件經檢察事務官就扣案電腦主機實施勘驗之結果，扣
    案電腦主機硬碟內雖有「神農」、「針灸」、「金櫃」檔案
    夾，但「神農」檔案夾內僅有「神4 」、「神8 」程式；「
    針灸」檔案夾內僅有「針灸1 」、「針灸2 」、「針灸5 」
    程式；在「金櫃」檔案夾內則並無程式，此有勘驗筆錄存卷
    可稽（見偵查卷第38至39頁），亦即，自被告住處所扣得之
    電腦主機內，並無上開3 套DVD 視聽著作之全套程式檔案」
    （見原判決第4 、5 頁），而為被告不另為無罪之諭知。由
    上開原判決理由欄之內容可知，被告電腦內所有之「人紀系
    列－神農本草經」、「人紀系列－針灸篇」、「人紀系列－
    金匱篇」三套DVD 視聽著作之檔案程式並不完全，故無法燒
    錄成光碟或以其他方式儲存檔案以為販賣，而著作權法第91
    條之1 第2 、3 項，於客觀構成要件上，均須有侵害著作財
    產權客體之存在為前提，若係利用網路之方式刊登販賣，亦
    必須實際上有侵害著作財產權之完整檔案程式或光碟存在，
    始有該當前開犯罪之可能，尚不得逕以行為人於網頁上刊登
    相關之販賣訊息，即認其該當著作權法第91條之1 第2 、3
    項之罪。原判決已於理由欄中敘明，經勘驗被告之電腦主機
    硬碟後，發現其檔案內雖有上開三套軟體之名稱，但或無程
    式（「金櫃」檔案）或程式並不完整（「神農」、「針灸」
    檔案），此有台灣宜蘭地方法院99年度偵字第1633號偵查卷
    第38頁在卷可憑，故無法認被告對此部分亦有違反著作權法
    第91條第3 項及同法第91條之1 第3 項之犯行，其認事用法
    ，並無違誤。雖告訴人之刑事請求檢察官上訴意旨（檢察官
    之上訴書並未記載）以偵查中已提出之告證17、18即台灣高
    雄地方法院98年度審簡字第5347號刑事判決及台灣台中地方
    法院98年度中簡字第2770號刑事判決，認僅提供販賣訊息即
    屬於公開陳列，故應以著作權法第93條之1 第3 項前段論處
    云云（見本院卷第14頁反面），惟依據該二判決之犯罪事實
    （見偵查卷第91至97頁），並無如本件檔案無程式或程式不
    完整，以致無法燒錄成光碟或以其他方式儲存檔案以為販賣
    之情形，故原審之認事用法並無違誤。又查關於檢察官認為
    量刑不當之部分，其前提係以被告不另為無罪諭知之部分，
    亦應成立著作權法第91條之1 第2 、3 項之罪，而認為原判
    決量刑應有不當，惟原判決認定被告應不另為無罪之諭知部
    分，並無違誤，已如前述，則檢察官以被告此部分行為亦應
    成立犯罪為前提，而主張原判決量刑顯有不當為理由所提起
    之上訴，亦不足採。
四、原審以被告犯罪事證明確，予以論罪科刑，固非無見，惟查
    被告於原審判決後，已於本院審理中與告訴人達成和解，並
    賠償相當之金額予告訴人，此有被告與告訴人和解協議書在
    卷可稽（見本院卷第30頁），原判決量刑不及審酌，尚有未
    洽，原審判決既有上開可議之處而無可維持，自應由本院予
    以撤銷改判。爰審酌被告前於89年間曾因違反著作權法，經
    判處有期徒刑5 月，並易科罰金執行完畢，竟仍不知警惕，
    貪圖不法利益而為本件犯行，然審酌本件查獲非法重製物數
    量不多，且被告犯後已知悔悟，並與被害人達成和解，檢察
    官亦同意量處被告有期徒刑六月，另審酌被告之素行（尚有
    其他前案紀錄）、犯罪之動機、被告所生利益、被害人所受
    損害等一切情狀，量處如主文所示之刑，並諭知易科罰金之
    折算標準。扣案電腦主機壹台、燒錄機肆臺、空白光碟片參
    箱，為被告所有，供犯罪所用或預備犯罪之物，並依刑法第
    38條第1 項第2 款沒收。
據上論，應依刑事訴訟法第369 條第1 項前段、第364 條、第
299 條第1 項前段，著作權法第91條第3 項、刑法第41條第1項
前段，判決如主文。
本案經檢察官羅雪梅到庭執行職務
中　　華　　民　　國　　100　 年　　6　　 月　　30　　日
                    智慧財產法院第二庭
                          審判長法  官　陳忠行
                                法  官　曾啟謀
                                法  官　熊誦梅
以上正本證明與原本無異。
如不服本判決，應於收受送達後十日內向本院提出上訴書狀，其
未敘述上訴之理由者並得於提起上訴後十日內向本院補提理由書
（均須按他造當事人之人數附繕本）。
中　　華　　民　　國　　100　 年　　7　　 月　　4　　 日
                                書記官  陳士軒

論罪科刑法條
著作權法第91條
擅自以重製之方法侵害他人之著作財產權者，處三年以下有期徒
刑、拘役，或科或併科新臺幣七十五萬元以下罰金。
意圖銷售或出租而擅自以重製之方法侵害他人之著作財產權者，
處六月以上五年以下有期徒刑，得併科新臺幣二十萬元以上二百
萬元以下罰金。
以重製於光碟之方法犯前項之罪者，處六月以上五年以下有期徒
刑，得併科新臺幣五十萬元以上五百萬元以下罰金。
著作僅供個人參考或合理使用者，不構成著作權侵害。